【裁判字號】    97,消債更,1141
【裁判日期】    980305
【裁判案由】    更生事件
【裁判全文】
臺灣板橋地方法院民事裁定          97年度消債更字第1141號
聲  請  人  甲○○
上列當事人因消費者債務清理事件聲請更生，本院裁定如下：
    主  文
聲請駁回。
聲請費用由聲請人負擔。
    理  由
一、按債務人與金融機構協商成立者，不得聲請更生或清算，但
    因不可歸責於己之事由，致履行顯有重大困難者，不在此限
    ；本條例施行前，債務人依金融主管機關協調成立之中華民
    國銀行公會會員辦理消費金融案件無擔保債務協商機制與金
    融機構成立之協商，準用前項之規定，消費者債務清理條例
    第151 條第5 項、第6 項分別定有明文。又聲請更生或清算
    不合程式或不備其他要件者，法院應以裁定駁回之，但其情
    形可以補正者，法院應定期間先命補正，復為同條例第8 條
    所明定。
二、本件聲請意旨略以: 其有不能清償債務之情事，目前債務總
    金額為新臺幣（下同）1,445,198元，消費者債務清理條例
    施行前，曾依照中華民國銀行公會會員辦理消費金融案件無
    擔保債務協商機制，與其最大債權金融機構香港上海匯豐銀
    行股份有限公司（下稱：香港上海匯豐銀行）成立協商，雙
    方約定聲請人自民國95年12月起，分96期，利率6.88% ，每
    月10日以22,289元依各債權銀行債權金額比例清償各項債務
    ，直至全部清償為止；惟協商當時，工作所得月薪約為
    28,000元，然其母因離婚且罹病，須與母親共同分攤家計及
    房貸，明顯無法支付協商約定之金額，苦撐至97年5 月，受
    整體經濟不景氣影響，收入不穩，實不足清償支付依協商條
    件，且目前已有身孕，預產期約在97年12月，日後負擔勢必
    更加沉重，由此可見，並非主觀惡意不履行協議，實因客觀
    上確有不可歸責於聲請人之事由，懇請鈞院裁定准予開始更
    生等語。
三、經查：
  (一)聲請人於提出本件更生之聲請前，曾於95年11月20日依金融
    主管機關協調成立之中華民國銀行公會會員辦理消費金融案
    件無擔保債務協商機制，與最大債權機構香港上海匯豐銀行
    達成協商，此有協議書影本在卷可稽，則本件聲請人所提本
    件更生之聲請，自須符合消費者債務清理條例第151條第1項
    、第5項、第6項規定之「不可歸責於己之事由致履行顯有重
    大困難」要件，其聲請方屬適法。
  (二)聲請人主張其因其工作係屬於季節性，又因大環境景氣不佳
    ，致使陳報人薪資不穩定，然依聲請人提供之95年及96年度
    財政部臺灣省北區國稅局綜合所得稅各類所得資料清單可知
    ，聲請人經平均月薪資均在32,884元至36,060元之間：【計
    算式：394,316元÷12＝ 32,884元（95年度）、432,726元÷
    12＝36,060（96年度）】，是以聲請人於協商成立時之薪資
    收入，與其目前之薪資收入顯然非但並無減少，甚至係有所
    增加之情形。且經本院於民國97年8月8日裁定命聲請人補正
   （特別釋明請聲請人補正其收入減少之事實，並提出相關證
    明文件），聲請人僅主張百貨公司特賣會減少，致聲請人代
    班機會減少，而須向親友借款；且之前在舉辦特賣會時，會
    私下委請別櫃同事一同配班，領取薪資後再行拆帳云云，然
    聲請人並未就其所述事由加以舉證說明，即無法認定屬實。
    是以聲請人於協商成立時之薪資收入，與其之後薪資收入相
    比較，顯然非但並無減少，甚至是有所增加之情形，顯見聲
    請人於成立協商前後之經濟能力並無明顯變動，仍有依原協
    商條件履行之能力。
  (三)另聲請人主張其懷孕，已於97年12月產一女，故聲請人日後
    負擔會更加沉重，有聲請人提供出生證明在卷可憑。惟聲請
    人於97年8 月5 日向本院聲請更生後，已於98年1 月24日與
    最大債權銀行香港上海匯豐銀行取得「個別協商一致性方案
    」之協議，並已簽立協議書，有該個別協商一致性方案協議
    書、本院公務電話紀錄附卷可稽。該協議書約定分108 期、
    利率3%、由聲請人於每月15日清償上海匯豐銀行9500元。該
    個別協商一致性方案成立之債務清償期數及利率，是經債務
    人衡量自身經濟狀況後同意並簽署生效，顯為當事人選擇並
    採為清償之方式所為之債務清理契約，債務人即應受該協議
    所拘束，足見債務人尚無不能清償或不能清償之虞。
四、綜上所述，本件聲請人既再與最大債權銀行金融機構協商成
    立個別協商一致性方案，且無因不可歸責於己之事由，致履
    行顯有重大困難之情形，即應屬聲請更生之要件不備，復無
    從補正，依首揭條文之意旨，自應駁回聲請人更生之聲請，
    爰裁定如主文。
中    華    民    國    98    年    3     月    5     日
                  民事第三庭    法      官  劉以全
上為正本係照原本作成
如不服本裁定，應於裁定送達後10日內，以書狀向本院提出抗告
，並繳納抗告費新臺幣1 千元
中    華    民    國    98    年    3     月    5     日
                                書  記  官  劉昌明


司法院資訊處製作；財團法人民間司法改革基金會備份。
